【裁判字號】    98,抗,595
【裁判日期】    980630
【裁判案由】    聲請減刑
【裁判全文】
臺灣高等法院臺中分院刑事裁定           98年度抗字第595號
抗  告  人
即受 刑 人  甲○○
上列抗告人因聲請減刑案件，不服臺灣臺中地方法院中華民國98
年 4月22日裁定（98年度聲減字第97號），提起抗告，本院裁定
如下：
    主  文
原裁定撤銷，發回臺灣臺中地方法院。
    理  由
一、原裁定意旨係以：
    受刑人甲○○因於附表編號 1（臺灣臺中地方法院92年度訴
    字第2585號）、2（臺灣臺中地方法院92年度沙簡上字第545
    號）、3（臺灣臺中地方法院98年度易字第208號）所載之時
    間犯違反毒品危害防制條例、竊盜、詐欺等罪，經分別判處
    如原裁定附表所示之刑，均經確定在案。茲檢察官以受刑人
    所犯附表編號 2之犯罪，其犯罪時間在中華民國（下同）96
    年 4月24日以前，合於減刑條件，聲請予以減刑，並聲請與
    附表編號1之所列其餘不應減刑之犯罪及附表編號3所列其餘
    已減刑之犯罪所處之刑，定其應執行之刑。經核尚無不合，
    應予准許，並諭知應執行有期徒刑2年1月等語。
二、抗告意旨略以：
    抗告人即受刑人甲○○前曾犯毒品危害防制條例（95年度執
    更字第492號）及竊盜（95年度執更字第492號）等罪，分別
    經判處有期徒刑11月及 2月15日，上開案件並業經臺灣彰化
    地方法院以96年度聲減字第3660號裁定諭知應執行刑有期徒
    刑 1年；又抗告人另案違犯詐欺罪（98年度執字第4834號）
    ，判處有期徒刑7月減為有期徒刑3月又15日，是抗告人合併
    執行刑應為有期徒刑1年3月又15日，惟抗告人日前接獲臺灣
    臺中地方法院98年度聲減字第97號裁定，其將上開 3案件另
    諭知應執行有期徒刑2年1月，此與抗告人應執行之刑期完全
    不符，是懇請鈞院將抗告人所應執行之刑期重新鑒核，以利
    抗告人早日將刑期執行完畢云云。
三、按「定執行刑之立法意旨，一方面為執行刑之便利，他方面
    係為受刑人之利益」（最高法院84年度台非字第 452號判決
    意旨參照），且法律上屬於自由裁量事項，尚非概無法律性
    之拘束，在法律上有其外部界限及內部界限。前者法律之具
    體規定，使法院得以具體選擇為適當裁判，此為自由裁量之
    外部界限。後者法院為自由裁量時，應考量法律之目的，法
    律秩序之理念所在，此為自由裁量之內部界限。法院為裁判
    時，二者均不得有所踰越。在數罪併罰而有二裁判以上，應
    定其應執行刑之案件，法院所為刑之酌定，固屬自由裁量事
    項，然對於法律之內、外部界限，仍均應受其拘束（最高法
    院88年度台抗字第278號裁定、80年台非字第473號判例意旨
    參照），此所謂外部界限係指刑法第51條第 5款所定事由，
    內部界限則指前裁定所確定之應執行刑，從而，就數罪併罰
    已定應執行刑所獲得減少刑期之利益，於更定應執行刑時，
    應不得任意剝奪而損及受刑人之利益。
四、經查：
  (一)本件原裁定以臺灣臺中地方法院檢察官之聲請而裁定主文為
    ：甲○○所犯附表編號2之犯罪，減刑詳如附表編號 2所載，
    與附表編號1之所列其餘不應減刑之犯罪及附表編號3所列其
    餘已減刑之犯罪所處之刑，應執行有期徒刑2年1月，固非無
    見，惟附表編號1、2所示之罪，已經臺灣彰化地方法院以96
    年度聲減字第3660號刑事裁定，裁定減刑為有期徒刑 1年確
    定在案；又其中附表編號 1之罪，於原裁定聲請意旨雖誤認
    不合中華民國九十六年罪犯減刑條例減刑之規定，然查該罪
    依上開條例第 3條之反面規定應合於減刑條件，並經臺灣彰
    化地方法院依臺灣彰化地方法院檢察署之聲請減為有期徒刑
    11月在案，有臺灣高等法院被告前案紀錄表及上開裁判查詢
    資料在卷可憑；原裁定未察，就附表編號 1所示之罪不予減
    刑，自有未當。
 (二) 原裁定以受刑人所犯如附表編號 1、2、3之罪，係判決確定
    前所犯，合於數罪併罰定其應執行刑之要件，裁定其應執行
    有期徒刑2年1月。從形式上觀察，雖在各刑中之最長期（即
    有期徒刑1年10月）以上，各刑合併之刑期（即有期徒刑2年
    4月）以下，且未逾30年，並未逾越刑法第51條第5款所定法
    律之外部性界限，惟本件受刑人所犯如附表編號1、2之罪，
    前經臺灣臺彰化方法院以96年度聲減字第3660號刑事裁定，
    裁定減刑後分別為有期徒刑11月及 2月又15日，並合併定其
    應執行有期徒刑 1年。雖台灣彰化地方法院所定之執行刑因
    附表編號1、2之罪嗣又因須與附表編號 3所示之罪所處之刑
    定其應執行之刑，致原定之執行刑失效，惟揆諸前揭判例係
    以受刑人之利益為本旨，原裁定就附表編號 1、2、3之罪，
    更定其應執行刑為有期徒刑2年1月，較附表編號1、2前已定
    應執行有期徒刑 1年（臺灣彰化地方法院法院曾以96年度聲
    減字第3660號裁定之）與附表編號3所列之罪之宣告刑為有
    期徒刑7月減為有期徒刑3月又15日（臺灣臺中地方法院98年
    度易字第208號）合計後，尚超出9月又15日，即重定其應執
    行刑反於受刑人不利，其基於自由裁量所為刑之酌定，顯逾
    所適用法律之內部性界限，自亦非妥適。抗告意旨執以指摘
    原裁定不當，非無理由，應由本院將原裁定撤銷，發回原審
    法院另更為妥適之裁定。
五、據上論結，應依刑事訴訟法第413條，裁定如主文。
中    華    民    國    98    年     6    月    30    日
            刑事第一庭  審判長法  官  陳  紀  綱
                              法  官  姚  勳  昌
                              法  官  張  智  雄
以上正本證明與原本無異。
不得再抗告。
                              書記官  詹  雅  婷
中    華    民    國    98    年    7     月    2     日
        受刑人甲○○減刑及定應執行刑案件一覽表
┌───────────┬──────────┬──────────┬──────────┐
│編            號      │       1            │          2         │           3        │
├───────────┼──────────┼──────────┼──────────┤
│罪            名      │ 毒品危害防制條例   │       竊盜         │     詐欺           │
│                      │                    │                    │                    │
├───────────┼──────────┼──────────┼──────────┤
│宣       告      刑   │ 有期徒刑1年10月    │    有期徒刑5月     │有期徒刑7月減為有期 │
│(保安處分/褫奪公權)   │                    │                    │徒刑3月15日         │
├───────────┼──────────┼──────────┼──────────┤
│犯   罪   日  期      │    92.04.28        │ 92.08.23至92.10.19 │  91.01.07          │
│年     月     日      │                    │                    │                    │
├───────────┼──────────┼──────────┼──────────┤
│偵查（自訴）機關      │    台中地檢        │    台中地檢        │    台中地檢        │
│年 度 及 案  號       │92年度毒偵字第3004號│92年度偵字第16723號 │97年度偵字第16359號 │
├─┬─────────┼──────────┼──────────┼──────────┤
│最│法        院      │    台中地院        │    台中地院        │     台中地院       │
│後├─────────┼──────────┼──────────┼──────────┤
│事│案        號      │92年度訴字第2585號  │92年度沙簡上字第545 │98年度易字第208號   │
│  │                  │(93年聲字第1360號)  │號(93年聲字第1360號)│                    │
│實├─────────┼──────────┼──────────┼──────────┤
│審│判  決 日 期      │    92.12.12        │     93.03.12       │     98.02.27       │
├─┼─────────┼──────────┼──────────┼──────────┤
│確│法        院      │    台中地院        │    台中地院        │     台中地院       │
│定├─────────┼──────────┼──────────┼──────────┤
│判│案        號      │92年度訴字第2585號  │92年度沙簡上字第545 │ 98年度易字第208號  │
│  │                  │(93年聲字第1360號)  │號(93年聲字第1360號)│                    │
│決├─────────┼──────────┼──────────┼──────────┤
│  │判決確定日期      │    93.01.12        │     93.03.12       │     98.03.30       │
├─┴─────────┼──────────┼──────────┼──────────┤
│所犯法條              │毒品危害防制條例第10│刑法第320條第1項    │ 刑法第30條、刑法第 │
│                      │條第1項             │                    │ 339條第1項         │
├───────────┼──────────┼──────────┼──────────┤
│合於96年罪犯減刑條例  │不符合              │符合96年罪犯減刑條例│ 已減刑             │
│                      │                    │第2條第1項第3款     │                    │
├───────────┼──────────┼──────────┼──────────┤
│減刑後徒刑、拘役或罰金│不減                │有期徒刑2月15日     │ 已減刑             │
│金額或褫奪公權期間    │                    │                    │                    │
├───────────┼──────────┼──────────┼──────────┤
│備註                  │台中地檢93年度執更字│台中地檢93年度執更字│台中地檢98年度執字第│
│                      │第1334號(已執畢)    │第1334號(已執畢)    │4834號              │
└───────────┴──────────┴──────────┴──────────┘


司法院資訊處製作；財團法人民間司法改革基金會備份。
